臺灣臺北地方法院民事判決　　　　　　　99年度訴字第2047號
原　　　告　陳居政
被　　　告　魏志豪
　　　　　　魏志強
上列當事人間侵權行為損害賠償事件，原告提起附帶民事訴訟，
經本院刑事庭裁定移送而來（98年度附民字第531 號），本院於
民國100 年2 月24日言詞辯論終結，判決如下：
    主      文
被告應連帶給付原告新臺幣貳拾貳萬陸仟捌佰肆拾元，及均自民
國九十八年十一月五日起至清償日止按年息百分之五計算之利息
。
原告其餘之訴駁回。
訴訟費用（除減縮部分外）由被告連帶負擔。
本判決得假執行；但被告如以新臺幣貳拾貳萬陸仟捌佰肆拾元為
原告預供擔保，得免為假執行。
    事實及理由
甲、程序方面
一、按訴狀送達後，原告不得將原訴變更或追加，但擴張或減縮
    應受判決事項之聲明者，不在此限，民事訴訟法第255 條第
    1 項第3款 定有明文。本件原告起訴時起原請求被告給付新
    台幣（下同）60萬元及自民國98年6 月23日起至清償日止，
    按年息2 ％計算之利息（見附民卷第2 至3 頁）；嗣於本院
    100 年2 月24日言詞辯論期日減縮應受判決之聲明請求被告
    連帶給付22萬7,000 元，並加計法定利息（見本院卷第88頁
    反面）。核原告所為請求金額之減少，應屬聲明之減縮，揆
    諸前開法條所示，並無不合，自應准許。
二、又被告2 人經合法通知，未於最後言詞辯論期日到場，核無
    民事訴訟法第386 條各款所列之情形，爰依原告之聲請，由
    其一造辯論而為判決。
乙、實體方面
一、原告主張：伊於98年6 月22日晚間23時6 分許，騎乘單車行
    經新北市○○區○○路直行至烏月路口時，適被告魏志豪駕
    駛車號CV-9393 紅色自小客車搭載被告魏志強、訴外人陳坤
    瑩、林志松行經該處，被告2 人竟共同基於傷害之犯意聯絡
    ，由魏志豪駕車，魏志強則取出不明管狀發射器械，接續對
    伊發射2 支鋼針，擊中伊之左側背部、左下顎部位，致伊人
    車倒地，受有頸部穿刺傷併異物置入及軟組織傷害、後背穿
    刺傷併異物置入及後腹腔傷害，經送醫急救始脫險。伊因上
    開傷害支付醫療費用1 萬3,000 元、看護費用1 萬4,000 元
    ，並受有精神上損害20萬元，合計22萬7,000 元。爰依共同
    侵權行為法律關係請求被告如數連帶賠償本息等語。併聲明
    ：(一)被告應連帶給付22萬7,000 元，及自起訴狀繕本送達翌
    日起至清償日止按年息5 ％計算之利息；(二)願供擔保請准宣
    告假執行。
二、被告則以：伊並無持器械對原告射擊鋼針之傷害犯行，證人
    陳坤瑩、林志松於偵查中係遭警脅迫而為虛偽供述，不足為
    不利之憑據，伊未有傷害原告之行為，且不同意原告主張的
    損害賠償內容等語置辯。併聲明：(一)原告之訴及假執行之聲
    請均駁回；(二)如受不利判決，願供擔保請准宣告免假執行。
三、原告主張其於98年6 月22日晚間23時6 分許，騎乘單車行經
    新北市○○區○○路直行至烏月路口時遭人以鋼針擊中受傷
    之事實，業據提出汐止國泰綜合醫院診斷證明書1 紙可稽（
    見本院卷第42頁），且有臺灣臺北地方法院檢察署驗傷診斷
    書、原告驗傷照片4 幀、原告體內取出之針狀物體照片、現
    場勘驗照片14幀、案發現場電子地圖、扣押物品清單為證（
    見偵查卷第128 至129 頁、刑事卷第41、50頁、第85至92頁
    ），堪信為真。又刑事判決認定原告係遭被告2 人共同射擊
    鋼針擊中受傷之事實，固非當然有拘束民事訴訟判決之效力
    ，但當事人引用刑事訴訟原有之證據，供為民事訴訟之證據
    方法，民事法院就該證據當非不應斟酌之。經查：
  (一)原告於刑案警詢、檢察官偵查中陳稱：「案發當天我騎乘白
    色折疊式腳踏車外出運動，有1 黑、1 紅，2 部自小客車馳
    過現場，我旋即身中2 針」等語（見聲拘卷第4 、5 頁、偵
    查卷第121 至122 頁），經警依原告之指述調閱清查該路段
    之監視器影像，發現確有一黑、一紅自小客車於案發當時行
    經現場，亦有案發當時現場監視器翻拍照片可考（見偵查卷
    第56至63頁）。嗣警依監視器畫面所示於98年6 月29日查訪
    當時途經該處之黑色自小客車駕駛吳建和確認當時另有一輛
    紅色改裝三門喜美自小客車途經該處，為證人吳建和於刑案
    偵查中證述屬實（見偵查卷第123 、124 頁），復有臺北縣
    政府警察局新店分局0622專案件調查查訪表可稽（見偵查卷
    第115 頁），參酌本院刑庭調取沿途暨現場附近錄影證據察
    看結果，案發前後，並無第2 組1 黑、1 紅，2 部改裝車競
    速行駛之情形，有該判決書可考（見本院院第4 至6 頁），
    足見原告應係遭當時途經該處之黑色或紅色自小客車之搭載
    乘員持不明器械射擊扣案之鋼針致傷。
  (二)又被告魏志豪駕駛前開紅色自小客車，搭載被告魏志豪（坐
    在副駕駛座）、陳坤瑩（坐在副駕駛座正後方）、林志松（
    坐在駕駛座正後方）沿上址北深路、經木柵路過橋，轉文山
    路直行經烏月路口等情，為被告2 人所不爭，且經證人林志
    松、陳坤瑩分別證述屬實，堪信為真。據證人林志松98年6
    月26日警詢供稱：「我有看見他（指原告）騎白色單車，當
    時車速不是很快，但是我們車子一超過他時，他就突然不見
    ，車子就直接過去，魏志豪就加速行駛且馬上變換至快車道
    往石碇方向行駛」、「我看見魏志強彎下腰從椅座下方拿取
    1 支黑色管狀之物品（大約跟笛子一樣大小）放在手上，且
    把2 個車窗搖下，並沿路探頭一直到台北縣深坑鄉○○路○
    段靠近烏月路口時，看見該名白色單車騎士時車速突然緩慢
    ，魏志強把頭伸出車窗外，並持該支黑色管狀物瞄準該騎士
    ，將嘴巴僅靠該支黑色管狀之物品並用力吹氣，1 共2 次，
    但他所持之該支黑色管狀物品是否為吹箭管，我沒玩過並不
    是很清楚」（見偵查卷第24、25頁），於檢察官偵查中供稱
    ：「魏志強先拿出管狀物，然後再搖下車窗」、「我看到第
    1 次之後，我有一段時間沒有看他（指魏志強），然後我再
    看的時候他就吹第2 次了，時間隔多久我沒有注意」、「魏
    志強第1 次吹的時候，沒注意距離白色單車騎士多遠，第2
    次吹的時候，快接近他（指原告）旁邊了」（見偵查卷第85
    頁），核與證人陳坤瑩於警詢時供述：「我們走慢車道，當
    時還沒超過白色單車騎士時，車速不是很快，魏志強把頭伸
    出車窗外並持該支黑色管狀之物品並用力吹氣，吹針就發射
    出去射向該名騎士，一共2 次，魏志強發射第2 支吹箭後不
    久該被害人連同單車倒下，這時魏志豪就加速行使變換至快
    車道往石碇方向行駛」（見偵查卷第29頁）、於檢察官偵查
    中證稱：「有看到魏志強彎腰從座椅下方拿出東西來」、「
    有看到魏志強彎腰和搖下車窗的動作」、「在我們車子經過
    他以後，騎士才倒下去的」、「（我們的車速在經過白色單
    車騎士後，車速不一樣，變快了」、「有看到魏志強用右手
    拿著東西對白色單車騎士後背做出吹的動作1 次」等語（見
    偵查卷第97至98頁），若合符節，上開2 名證人與被告夙無
    怨隙，當無故意設詞誣陷被告之理，自屬客觀可信。
  (三)雖證人林志松、陳坤瑩嗣於刑案審理時翻異前詞，或否認警
    詢筆錄記載內容真正，或直承在警詢及檢察官偵查中說謊云
    云（見刑事卷第171 至184 頁），惟：依本院刑事庭法官勘
    驗該2 名證人分別於98年6 月29日、7 月1 日於檢察官偵查
    中之錄音並製作譯文，核與卷附偵查筆錄記載內容，大抵相
    符，製有勘驗筆錄2 份可參（見刑事卷第205 至216 頁），
    林志松更於製作筆錄後向檢察官供稱：「對方家人找我談話
    ，被告的二哥找我問筆錄的事情，他希望我在法官面前說不
    清楚」（見刑事卷第205 頁反面），陳坤瑩之父親陳信代則
    陳稱：「之前我是有聽到風聲說他們想要問小孩子（指陳坤
    瑩），要找他們家人理論，所以我就過去看看，私下想要瞭
    解情況，然後對方說『沒有啊，我沒有要找小孩子麻煩，我
    也只是想要瞭解小孩子大概的情況而已」、「在當地我們彼
    此都有認識，我聽到的風聲是說他們要來打我的小孩，所以
    我就趕快私底下去找他們瞭解情況，我跟兒子說，筆錄上你
    說了什麼，當時有什麼情形，你就跟檢察官說，我們不會受
    到他們影響」等語（見刑事卷第210 頁正、反面），顯見證
    人林志松、陳坤瑩於偵查中接受警方及檢察官偵訊後，確有
    遭人企圖影響其改變證詞。是證人林志松、陳坤瑩嗣後於刑
    案審理所為之證述，距離查獲時間已久，或係直接或間接受
    被告親屬之影響，此觀前述陳信代之供述即明，其證詞已遭
    受污染，實不足為有利被告之憑據。
  (四)被告復辯稱：扣案之鋼針不可能係以吹箭方式造成原告受傷
    ，何況係連射2 箭云云。惟：證人林志松、陳坤瑩就被告2
    人如何分工射擊原告等節，雖未能為明確之指認，然渠等於
    警訊、偵查中均陳稱，當時車行甚速，音樂也很大聲等語，
    按諸當時證人在深夜位處空間狹小之自小客車後座，未能明
    確辨認前座被告所使用之器械與射擊方式，經核與常情尚無
    齟齬；又該2 名證人所指認之管狀器械，不僅描述外觀一致
    ，且均證稱當時係由被告魏志豪駕車，被告魏志強則取出管
    狀器械，嗣所搭乘紅色自小客車經過白色單車騎士後，白色
    單車騎士就不見，魏志豪則加速將車駛離現場等基本事實；
    再佐以證人吳建和於刑案偵查中，自承確曾於本件案發日，
    駕駛黑色汽車，遇另1 部紅色汽車，紅車上有4 人等語（見
    偵查卷第123 、124 頁），應可排除原告所受之傷害與證人
    吳建和有何關連。又被告2 人因上開故意傷害行為，經本院
    以98年度訴字第1321號各判處有期徒刑1 年，現上訴臺灣高
    等法院審理中，亦經調閱上開刑事卷宗核閱無誤，是原告主
    張：被告2 人共同持不明管狀發射器械發射鋼針傷害原告之
    侵權行為事實，洵堪認定，被告上開辯解，委無可採。
四、按因故意或過失，不法侵害他人之權利者，負損害賠償責任
    ；數人共同不法侵害他人之權利者，連帶負損害賠償責任；
    民法第184 條第1 項前段、民法第185 條第1 項前段分別定
    有明文。查本件被告魏志豪駕駛自小客車，被告魏志強則用
    不明管狀發射器械發射鋼針傷害原告，渠等上開共同加害行
    為，在通常情況下即會發生使人受傷之結果時，應認被告2
    人之加害行為與原告所受之損害間有相當因果關係存在。是
    原告請求被告2 人應負共同侵權行為損害賠償責任，洵屬有
    據。
五、次按不法侵害他人之身體或健康者，對於被害人因此喪失或
    減少勞動能力或增加生活上之需要時，應負損害賠償責任；
    不法侵害他人之身體、健康、名譽、自由、信用、隱私、貞
    操，或不法侵害其他人格法益而情節重大者，被害人雖非財
    產上之損害，亦得請求賠償相當之金額；民法第193 條第1
    項，民法第195 條第1 項前段分別定有明文。被告2 人於上
    開時地共同傷害原告致傷，侵害原告之健康權，應連帶負共
    同侵權行為損害賠償責任，茲就原告請求賠償之項目及金額
    ，分別析述如下：
  (一)醫療費用：
    原告因本件被告2 人之共同傷害行為，於98年6 月22日急診
    就診，翌（23）日施行異物移除、傷口清創止血手術後，轉
    入加護病房觀察，於同年月25日准入外科病房觀察，於同年
    7 月1 日出院，復因罹患憂鬱症於同年7 月1 日住院，翌（
    2 ）日出院，共支出醫療費用1 萬2,840 元，有汐止國泰醫
    院診斷證明書2 紙、醫療費用收據7 紙附卷可稽（見本院卷
    第42至47頁），是原告請求被告賠償上開醫療費用，應予准
    許；逾此範圍，即無憑據，不應准許。
  (二)看護費：
    原告於汐止國泰醫院住院治療期間，於98年6 月23日至25日
    期間因在加護病房有專人照護，並無看護之必要；自98年6
    月25日起至同年7 月1 日止，因病情需要宜有看護之需求，
    此有該院99年10月5 日（99）汐管歷字688 號函附卷可按（
    見本院卷第74頁），參酌原告所受之傷勢及其醫療、復原狀
    況等情狀，認原告確有自98年6 月25日起至同年7 月1 日止
    ，共計7 天，有受他人協助照顧日常生活之必要，按一般通
    常看護每天2,000 元報酬計，原告請求被告賠償看護費用1
    萬4,000 元，亦應准許。
  (三)慰撫金：
    按慰藉金之賠償須以人格權遭遇侵害，使精神上受有痛苦為
    必要，其核給之標準固與財產上損害之計算不同，然非不可
    斟酌雙方身分資力與加害程度，及其他各種情形核定相當之
    數額（最高法院51年台上字第223 號判例意旨參照），故慰
    撫金之金額是否相當，自應依實際加害情形與被害人所受之
    痛苦及雙方之身分、地位、經濟狀況等關係決定之。本件原
    告係開設便當店，平均每月營收約4 萬5,000 元（見本院卷
    第38頁），名下無任何財產；被告魏志豪國中肄業、魏志強
    國中畢業，並無所得，名下亦無財產，各有稅務電子閘門財
    產所得調件明細表可參（見本院卷第19至20頁、第69至70頁
    ）。又原告當時深夜騎乘腳踏車運動，突遭被告2 人隨機犯
    案射擊鋼針受傷，經自行報警送醫急救始脫離險境，其所受
    精神痛苦非淺，此觀原告於本件侵權行為受傷出院當日旋因
    憂鬱症再度入院治療，有國泰綜合醫院診斷證明書可稽（見
    本院卷第45頁），且被告2 人於犯後仍拒不吐實，未見悔改
    之意，審酌本件被告侵權行為之情節、原告所受之精神上創
    痛、兩造之身分地位及經濟能力等因素後，認原告請求20萬
    元之非財產損害賠償，尚稱允當。
六、綜上所述，原告基於共同侵權行為法律關係請求被告2 人連
    帶給付22萬6,840 元（計算式：200,000 ＋14,000＋12,840
    ＝226,840 ），及均自起訴狀繕本送達翌日即98年11月5 日
    （見附民卷4 、5 頁）起至清償日止，按年息5 ％計算之利
    息，為有理由，應予准許；逾此範圍，即無憑據，不應准許
    。兩造陳明原供擔保，聲請宣告假執行及免為假執行，經核
    原告勝訴部分，所命給付之金額未逾50萬元，應依職權宣告
    假執行，被告聲請宣告免為假執行核無不合，爰酌定相當之
    擔保金額准許之。
七、本件為判決之基礎已臻明確，兩造其餘之攻擊或防禦方法及
    證據，經本院斟酌後，認為均不足以影響本判決之結果，亦
    與本案爭點無涉，自無逐一詳予論駁之必要，併此敘明。
八、據上論結：原告之訴為有理由，應依民事訴訟法第79條、第
    385 條第1 項前段、第389 條第1 項第5 款、第392 條第2
    項，判決如主文。
中    華    民    國   100    年    3     月    25    日
                  民事第四庭    法  官  胡宏文
以上正本係照原本作成。
如對本判決上訴，須於判決送達後20日內向本院提出上訴狀。如
委任律師提起上訴者，應一併繳納上訴審裁判費。
中    華    民    國   100    年    3     月    25    日
                                書記官  湯郁琪